【裁判字號】    89,上訴,1575
【裁判日期】    900130
【裁判案由】    詐欺等
【裁判全文】
臺灣高等法院臺南分院刑事判決              八十九年度上訴字第一五七五號  Ｃ
      上  訴  人
      即  被  告  甲  ○  ○
      指定辯護人  本院公設辯護人  簡  松  柏
右上訴人因詐欺等案件，不服臺灣臺南地方法院八十九年度訴字第一一二四號中華民
國八十九年十一月一日第一審判決（起訴案號：臺灣臺南地方法院檢察署八十九年度
偵字第八七六七號），提起上訴，本院判決如左：
      主      文
原判決撤銷。
甲○○連續未取得律師資格，意圖營利而辦理訴訟事件，累犯，處有期徒刑拾月。
扣案之印章伍顆、空白狀紙壹本、磁碟片貳片、書狀捌份均沒收。
      事      實
一、甲○○前於民國（下同）八十六年間因詐欺、職等罪，分別經台灣高等法院、
    台灣板橋地方法院判處有期徒刑一年六月及三月確定，於八十七年六月八日執行
    完畢，猶不知悔改，明知其未取得律師資格，不得執行律師業務，竟基於意圖營
    利之概括犯意，自八十八年七月間某日起，在台南縣仁德鄉○○路二六三號開設
    「鴻忠法律事務所」，以律師名義，連續對不知情前往求助之當事人，謊稱其為
    政治大學法律系畢業，致使前往求助之人委其撰寫書狀、辦理訴訟事件，交付約
    定之費用；嗣經台南律師公會檢舉，經檢察官於八十九年七月十八日前往搜索，
    當場扣得含刻有「律師甲○○」在內之印章五顆、書狀八份、空白狀紙一本及記
    存書狀之磁片二片。
二、案經台灣台南地方法院檢察署檢察官自動檢舉偵查起訴。
      理      由
一、訊據上訴人即被告甲○○對於右揭犯罪事實，坦承不諱，核與被告僱用之職員即
    證人林淑怡於偵查中證稱：「（是否有人來電稱要找黃律師？）有的，（甲○○
    有無代人撰狀？）有的，他寫，我負責打字」等語之情節相符，此外，並有被告
    所刻含有「律師甲○○」在內之印章五顆及書狀八份、空白狀紙一本、記存書狀
    之磁片二片、載有「政大法學士甲○○」之名片一紙扣案可資佐證，事證明確，
    被告犯行堪以認定。
二、核被告所為，係犯律師法第四十八條第一項之未取得律師資格辦理訴訟事件罪。
    其先後多次違反律師法第四十八條第一項非律師辦理訴訟事件犯行，時間緊密，
    構成要件相同，顯係基於概括之犯意反覆為之，為連續犯，應依刑法第五十六條
    之規定以一罪論並加重其刑。又被告於八十六年間因詐欺、職等罪，分別經台
    灣高等法院、台灣板橋地方法院判處有期徒刑一年六月及三月確定，於八十七年
    六月八日執行完畢，有台灣高等法院被告全國前案紀錄表及台灣台南地方法院檢
    察署刑案資料查註紀錄表在卷可稽，其於五年內再犯本件有期徒刑以上之罪，為
    累犯，應依刑法第四十七條之規定加重其刑。
三、原審以被告罪證明確，予以論罪科刑，固非無見，惟公訴意旨及原判決認被告尚
    想像競合觸犯常業詐欺罪云云，然查：詐欺罪之成立，係以行為人有不法取得財
    物之意思，實施詐欺行為，被害人因此陷於錯誤，因而為財物之給付為構成要件
    ，經查：被告究竟於何時？何地？以何種方法，向何人施用詐術？詐了多少人？
    騙了多少錢財？檢察官對之並無及，乃原審遽以空泛之詞，論被告以常業詐欺
    罪，尚有未洽，應僅係單純違反律師法第四十八條第一項之罪，又既認像競合犯
    ，係屬裁判上一罪，爰不另為無罪之諭知。被告上訴意旨，即執此指摘原判決不
    當，非無理由，應由本院予以撤銷改判，爰審酌被告僅具國軍隨營補習高中畢業
    之教育程度，竟對外謊稱為政大法學士，且未取得律師資格卻以律師名義為他人
    撰寫書狀，辦理訴訟事件等一切情狀，量處被告如主文第二項所示之刑，以資懲
    儆。扣案之印章五個、空白狀紙一本及書狀八份、磁碟片二片為被告所有供犯罪
    所用之物，應刑法第三十八條第一項第二款宣告沒收。
據上論斷，應依刑事訴訟法第三百六十九條第一項前段，第三百六十四條，第二百九
十九條第一項前段，律師法第四十八條第一項，刑法第四十七條、第三十八條第一項
第二款，判決如主文。
本案經檢察官楊治宇到庭執行職務。
中    華    民    國      九十      年      一      月      三十        日
                                  臺灣高等法院臺南分院刑事第六庭
                                      審判長法官  楊    明    章
                                            法官  顏    基    典
                                            法官  徐    宏    志
右正本證明與原本無異。
不得上訴。
                                      法院書記官  李    梅    菊
中    華    民    國      九十      年      一      月     三十一       日
附錄法條：
律師法第四十八條第一項：未取得律師資格，意圖營利而辦理訴訟事件者，除依法令
                        執行業務者外，處一年以下有期徒刑，得併科新台幣三萬
                        元以上十五萬元以下罰金。
中華民國刑法第三百四十條：以犯第三百三十九條之罪為常業者，處一年以上七年以
                          ?下有期徒刑，得併科五萬元以下罰金。


司法院資訊處製作；財團法人民間司法改革基金會備份。
